【裁判字號】    91,自,111
【裁判日期】    920313
【裁判案由】    侵占
【裁判全文】
臺灣彰化地方法院刑事判決                          九十一年度自字第一一一號
    自  訴  人  甲○○
    自訴代理人  王信雄律師
    被      告  丙○○
    被      告  乙○○
    右二人共同
    選任辯護人  黃英傑律師
右列被告因侵占案件，經自訴人提起自訴，本院判決如左：
    主      文
丙○○、乙○○均無罪。
    理  由
一、自訴意旨略以：緣被告丙○○、乙○○係夫妻，於民國八十九年五月初，與自訴
    人訂約合資開設「艾伯特」珠寶店，被告二人以未曾從事此行業，要求自訴人提
    供些許珠寶飾品借其夫妻學習珠寶行銷運用，自訴人基於雙方合作在即，不疑有
    他，自訴人於同年月底即向金品珠寶店之老闆陳宏傑借調如附表所列之鑽石珠寶
    飾品一批，總金額為新台幣（下同）五百二十四萬六千五百元之高單價珠寶，借
    給被告二人，並由被告乙○○簽收，有借貨單可稽。同年七月五日，自訴人要求
    被告等歸還前開借用珠寶以便歸還陳宏傑，被告等以合資開設之艾伯特珠寶彰化
    店貨色齊全後始願歸還相推託，於同年八月中，陳宏傑向自訴人要求返還所借之
    上開珠寶，自訴人轉向被告等二人要求歸還仍相應不理，詎被告等二人竟圖不法
    所有，事先將向自訴人借用該批珠寶，由被告乙○○簽具借貨單正本銷毀，於同
    年十月間假借自訴人所購買珠寶成本過高為由，要求拆夥退現，自訴人逼於無奈
    同意拆夥結束營業，要求被告等先歸還前借用之該批珠寶，不料被告等二人非但
    不予歸還，竟否認其等有向自訴人借用該批珠寶，並以合夥帳目不清控告自訴人
    ，逼迫自訴人交出被告乙○○簽具珠寶借貸單副本，用心可議，核被告二人所為
    已構成刑法第三百三十五條第一項之侵占罪嫌。
二、按犯罪事實，應依證據認定之，無證據不得推定其犯罪事實，又不能證明被告犯
    罪者，應諭知無罪之判決，刑事訴訟法第一百五十四條、第三百零一條第一項分
    別定有明文。訊據被告丙○○、乙○○矢口否認有侵占犯行，均以：「自訴人所
    指向金品珠寶店之老闆陳宏傑『借調』鑽石珠寶飾品一批。據自訴人於八十九年
    五月間所稱，乃依合夥經商契約書第一條第一款約定，由自訴人向『總公司』以
    三百萬元作抵押，換得『總公司』支援之貨品，自訴人先讓乙○○清點貨品後，
    要求乙○○簽下『借』字，其意乃指該批貨品乃屬『總公司』所有，僅『借』予
    艾伯特鑽石珠寶行陳列展售，合夥之時，被告二人極有誠意，亦不疑自訴人有詐
    ，乃依自訴人所言填寫而已，並無將該批貨品侵占入己之事實，又該批貨品於合
    夥不久即由自訴人取回（自訴人稱要向『總公司』換回現金），但自訴人取回該
    批貨品後，亦未補回艾伯特珠寶彰化店三百萬元。如果該批貨品早在八十九年五
    月底即交付被告二人，此一重要事項為何不於八十九年五月八日合夥經商契約書
    內預先載明？如果被告真有借貸不還，自訴人為何肯於同年九月二日向台中縣大
    肚鄉農會抽票一百四十萬元歸還丙○○？為何雙方於同年十一月一日簽訂拆股協
    議書，亦無此事之約定？為何同年十一月八日，自訴人肯簽發面額四百八十萬元
    本票交予丙○○？尤其同年十一月十七日雙方已就艾伯特珠寶彰化店所屬物品點
    數無誤，亦無前述被告侵占珠寶未還之記載，況且自訴人同年十一月三十日所發
    存證信函，亦無記載此一事項，而且自訴人誣指被告妨害自由乙案，亦未將本案
    情節一併告訴，被告二人追究自訴人詐欺、侵占、背信、偽造文書等罪嫌（台灣
    台中地方法院檢察署案號：九十年度偵字第八二二三號、九十年度偵續字第一四
    一號、九十一年度偵續一字第一六號）將屆二年，自訴人亦從未以此情節提出攻
    防」等語置辯。
三、經查：
（一）自訴人主張被告二人涉嫌侵占罪嫌，無非係以借貨單上有被告乙○○所簽「借
      」及「邱」字樣，以為論罪之依據，惟在一般社會生活經驗上，借用關係非止
      一端，不得遽與持有他人易持有為所有之財產犯罪相提並論。況自訴人與被告
      丙○○於八十九年五月八日簽訂「合夥經商契約書」，契約第一條約明資本額
      為一千二百五十萬元，其中自訴人出資六百二十五萬元，擁有公司資產百分之
      五十一，乙方出資六百二十五萬元，擁有公司資產百分之四十九。雙方出資方
      式如下：自訴人提供三百萬元，供「總公司」抵押之用，如無須總公司支援貨
      品時，可以領回。領回之時，須交付被告丙○○一百四十七萬元，並且自訴人
      須在三個月內提供三百二十五萬元之珠寶作為出資額。被告丙○○提供一百萬
      元珠寶為現物出資，加上五百二十五萬元，其中一百七十五萬元分一年十二張
      支票支付，共計六百二十五萬元；另依第四條約定，經全體合夥人同意，執行
      業務由自訴人擔任。此有雙方均未爭執之「合夥經商契約書」一紙在卷足憑。
      依上開契約之約定，雙方既已決定合夥開設珠寶店，並由自訴人擔任業務之執
      行，被告二人為何仍需向自訴人調借些許珠寶飾品學習珠寶行銷運用，況依自
      訴人所述，為此於八十九年五月底即向金品珠寶店之老闆陳宏傑借調總金額為
      五百二十四萬六千五百元之高單價珠寶借給被告二人，該批珠寶價值不菲，雙
      方竟未另立契約書定明法律關係。證人即金品珠寶店之老闆陳宏傑於本院證述
      ：「（問：自訴狀之珠寶編號如何區分？）當初因為款式比較多，所以用借的
      ，這之前是甲○○借的，他後來以同等值的貨已經還了。」、「（問：當初自
      訴人是否有說借珠寶作何事？）他有說要開店。借珠寶可以說是寄賣。因為剛
      開店，珠寶沒有那麼多，所以要去借來擺設。」等語（見本院九十一年十一月
      二十一日訊問筆錄），與自訴人主張係供被告二人學習行銷珠寶云云已有不同
      。
（二）另自訴人與被告丙○○於八十九年十一月一日簽訂拆股協議書，該其內容，並
      無被告二人借用珠寶未還之約定。同年十一月十七日雙方亦已就艾伯特鑽石珠
      寶行所屬物品清點無誤，亦無珠寶未還之記載。自訴人於同年十一月三十日所
      發之存證信函內，向被告丙○○之母洪陳樹鳳說明雙方合夥經營珠寶店之前因
      後果，亦無提及將價值五百二十四萬六千五百元之高單價珠寶借給被告二人學
      習行銷等情。而雙方於九十年三月十三日所立之和解書，第一條後段已載明被
      告丙○○願將店內珠寶及一切硬體設施等一切資產點交自訴人收執，仍無被告
      二人借用珠寶未還如何處理之約定一節，有被告提出為自訴人所不爭執之拆股
      協議書、珠寶清點清單、存證信函及和解書各一份附卷可稽，自訴人上開主張
      是否真實，即有疑義。另證人艾柏特珠寶彰化店員戊○○於本院證述：「（問
      ：內容是否針對艾柏特珠寶彰化店的全部數量清點紀錄？）是的。」、「（問
      ：當時自訴人有無提到除了這些東西之外，被告二人還有一批珠寶尚未拿出來
      ？）不記得了。」、「（問﹔這些東西是否就是全部店裡面的珠寶？）是的。
      」、「（問：是否於服務期間，有聽過在開店之前，被告有向自訴人借用珠寶
      ？）沒有聽說。」等語（見本院九十二年二月二十七日審判筆錄），亦不足以
      佐證自訴人主張之事實。至於證人即自訴人於九十年三月二十二日交付拆夥合
      約尾款五十萬元予被告乙○○並搬走其所有物品之見證人丁○○於本院證述：
      「（問：當時為何會簽立證明書？）這好像當初他們拿錢去和解的。當初是自
      訴人說要和被告丙○○和解。金額我已經忘了。我當初看的時候，有一份珠寶
      清冊。」、「（問：如何確定還有珠寶未歸還？）吳先生當初拿給我看的那份
      是有，但是我實際上去現場看的時候並沒有看到珠寶。」、「（問：所看到的
      珠寶是那一份？（提示自訴狀附表））並非是這一份，數量並沒有那麼多。」
      、「｛問：附表與後面的編號，與你當初所看到的清冊是否相同？（提示並告
      以要旨）｝沒有印象。」、「（問：自訴人有讓你看珠寶清冊用意為何？）並
      不是全部的清冊，讓我看清冊，是當天去要回來的東西清冊。」等語（見本院
      九十二年二月二十七日審判筆錄），仍不足以佐證自訴人主張之事實。
（三）綜上所述，自訴人片面主張之事實，已不足採，此外，自訴人復未能提出其他
      確切證據足資證明被告二人對之有何侵占之犯行，其犯罪即屬不能證明，自應
      為無罪之諭知。
據上論斷，應依刑事訴訟法第三百四十三條、第三百零一條第一項前段判決如主文。
中      華      民      國    九十二    年      三      月     十三     日
                                  臺灣彰化地方法院刑事第二庭
                                      法      官  李  水  源
右正本證明與原本無異。
如不服本判決，應於判決送達後十日內，向本院提出上訴狀（須附繕本）。
                                      法院書記官  廖  建  興
中      華      民      國    九十二    年      三      月     二十     日


司法院資訊處製作；財團法人民間司法改革基金會備份。
